【裁判字號】    92,交聲,697
【裁判日期】    920710
【裁判案由】    違反道路交通管理處罰條例聲明異議
【裁判全文】
臺灣臺北地方法院交通事件裁定                    九十二年度交聲字第六九七號
    原處分機關  台北市交通事件裁決所
    異  議  人
    即受處分人  甲○○
右列受處分人因違反道路交通管理處罰條例案件，對於台北市交通事件裁決所中華民
國九十二年一月八日所為之處分（原處分案號：北市裁三字第駕裁二二－ＡＢＹ五○
○一一四號），聲明異議，本院裁定如左：
    主      文
異議駁回。
    理      由
一、按道路交通管理處罰條例所稱之汽車，依該條例第三條第八款規定，包括機器腳
    踏車在內。又駕駛人駕駛車輛或行人在道路上，應遵守道路交通標誌、標線、號
    誌之指示、警告、禁制規定，並服從執行交通勤務之警察或依法令執行指揮交通
    及交通稽查任務人員之指揮；汽車駕駛人，爭道行駛，不按遵行之方向行駛者，
    處新台幣（下同）六百元以上一千八百元以下罰鍰，道路交通管理處罰條例第四
    條第一項、第四十五條第一款分別定有明文。再汽車駕駛人駕駛汽車違反道路交
    通管理處罰條例第四十五條規定者，除應依該條所規定之罰鍰處罰外，並應予記
    違規點數一點，復為道路交通管理處罰條例第六十三條第一項第一款所明定。而
    行為人如係駕駛機器腳踏車不按遵行之方向行駛，嗣為警攔停舉發，而未到案聽
    候裁決者，依違反道路交通管理事件統一裁罰基準及處理細則（下稱處理細則）
    第四十四條第一項及違反道路交通管理事件統一裁罰基準表（下稱基準表）規定
    ，需對該行為人處以一百八百元之罰鍰，並記違規點數一點。
二、本件受處分人即異議人甲○○駕駛渠所有之車牌號碼ＢＥＬ－六三五號重型機車
    ，於民國九十一年九月十六日十八時四十分許，在台北市○○街十九號處，因不
    按遵行之方向行駛，而逆向闖單行道行駛，適為在該處執勤之台北市政府警察局
    大安分局安和路派出所警員陳炳吾發現認該車違反道路交通管理處罰條例第四十
    五條第一款規定而當場攔停掣單舉發，並指定應到案之日期為九十一年十月六日
    前，應到案之處所為台北市交通事件裁決所，同時將舉發通知單交受處分人簽收
    ，惟受處分人拒絕簽收，員警遂將受處分人拒絕簽章事由記明於該舉發通知單上
    ，而視為已收受該舉發通知單，嗣受處分人未到案聽候裁決，原處分機關遂依前
    揭道路交通管理處罰條例第四十五條第一款（贅引第一項）、第六十三條第一項
    （漏載第一款）及處理細則第四十四條第一項暨基準表之規定，於九十二年一月
    八日以北市裁三字第駕裁二二－ＡＢＹ五○○一一四號逕行裁處受處分人罰鍰一
    千八百元，並記違規點數一點。
三、訊據受處分人對於右揭時、地駕駛前開重型機車不按遵行方向行駛而逆向闖單行
    道之事實坦承不諱，然矢口否認有何違反道路交通管理處罰條例之行為，辯稱：
    渠雖未簽收舉發通知單即離開現場，但當時係因警員只有問渠「簽不簽」三聲，
    共約十秒鐘之時間，問完之後警員就離開現場，當時渠有簽收該舉發通知單之意
    思，且渠不知如何繳納罰款云云。
四、經查：受處分人於前述時、地駕駛車牌號碼ＢＥＬ－六三五號重型機車不按遵行
    之方向行駛，而逆向闖單行道行駛之事實，除據受處分人供陳不諱外，並據證人
    即目睹受處分人違規行駛繼而開單告發受處分人之員警陳炳吾於本院九十二年六
    月二十三日調查時，以具結擔保其供述之真實性，並在負擔偽證罪之心理處罰心
    理狀態下結證：「〔問：本案是否是你舉發？（提示舉發通知單）〕是的。」、
    「（問：可否敘述當天舉發的經過？）當天他違規逆向行駛，他也承認，我拿簿
    子給他，他打電話給他母親，他母親一定要跟我講話，我就對他說，我並沒有義
    務要跟你的母親說話，後來受處分人就問說逆向行駛是什麼意思‧‧‧因為他的
    態度不好，本案本來可以用告誡就可以了，但是他態度不好，不適合告誡，所以
    就告發，之後他就打電話跟她母親聯絡，說他與警界的關係不錯，一定要與我講
    電話，而且在我請受處分人簽收的時候，受處分人至少撥與接電話至少三次以上
    ，所以我才在舉發單上寫說經催請三次拒絕，時間約九十秒。」、「（問：你是
    否是當場在舉發通知單上寫拒簽收？）是的。」、「（問：當時那條道路是否是
    單行道？）是的，目前還是。」、「（問：你要走的時候，受處分人是否有叫你
    ？）他還是叫我接電話。」等語明確（見本院九十二年六月二十三日訊問筆錄）
    。按證人陳炳吾乃為原處分機關所認定受處分人有前開違規行為之原證人，其並
    到庭在本院面前以言詞供述本件訴訟上之待證事實（即受處分人有前開違規事實
    ），本院由其上開證詞已得有受處分人確有上開違規行為之心證，且於本件卷存
    證據資料內並無任何積極證據足以證明證人上開證詞係屬虛偽，亦無足以令人顯
    信證人之證述為不可採之品性證據或前科證據存在，本院自不得僅以證人係本件
    開單告發受處分人之員警而全盤抹煞其在訴訟上所具有之原證人資格，而受處分
    人復未舉出或聲請本院調查任何對渠有利之證據資料，以使本院對證人所供述受
    處分人違規之事實產生任何合理之懷疑，且交通警察掣單舉發違反道路交通管理
    處罰條例所列之違規事實，本質上為行政處分，係公務員基於職務上之權力，依
    法就特定之具體事件所為之具公法上效果之單方面行政行為，基於公務員為公法
    上行為具有公信力之原則，該行政行為當可被推定為真正，其據以依法處分之事
    實認定亦為正確無誤，若謂公務員一切行政行為均需預留證據以證其實，則國家
    行政勢必窒礙難行，據此，刑事訴訟法就犯罪證據有關之規定中與屬行政秩序罰
    之交通違規裁罰本質不合之部分，自不在準用之列，從而，本件受處分人既未就
    執勤員警之舉發有誤提出相關證據以供調查，本院經查亦無任何證據足資證明其
    有捏造事實違法取締之情事，則執勤員警本其維護交通秩序、安全職責所為之舉
    發，自應受到合法、正確之推定。綜上，本件受處分人既未能提出證據以資證明
    渠確無違規行為，僅空言以當時係因警員只有問渠「簽不簽」三聲，共約十秒鐘
    之時間，問完之後警員就離開現場，當時渠有簽收該舉發通知單之意思，又渠不
    知如何繳納罰款云云為辯，自無足採，本件事證明確，受處分人確有前開違規行
    為堪以認定。
五、綜上所述，受處分人確有在前揭時、地駕駛重型機車不按遵行方向行駛，而逆向
    闖單行道行駛之違規事實，且未依限到案聽候裁決，從而原處分機關依前揭道路
    交通管理處罰條例第四十五條第一款、第六十三條第一項第一款及處理細則第四
    十四條第一項暨基準表之規定，裁處受處分人罰鍰一千八百元，並記違規點數一
    點，核無違誤，受處分人之異議為無理由，自應將本件之異議駁回。
據上論斷，應依道路交通案件處理辦法第十九條，裁定如主文。
中      華      民      國      九十二      年      七    月    十      日
                                        臺灣臺北地方法院交通法庭
                                            法  官  黃  紹  紘
右正本證明與原本無異。
如不服本裁定，應於裁定送達後五日內向本院提出抗告狀。
                                            書記官  劉  新  怡
中      華      民      國      九十二      年      七    月    十      日


司法院資訊處製作；財團法人民間司法改革基金會備份。
